臺灣臺南地方法院刑事判決
110年度易字第309號
公  訴  人  臺灣臺南地方檢察署檢察官
被      告  陳芳莉




上列被告因詐欺等案件，經檢察官提起公訴（110年度偵字第630
5號），被告於本院準備程序中，先就被訴事實為有罪之陳述，
經本院合議庭裁定改由受命法官獨任進行簡式審判程序，判決如
下：
    主  文
陳芳莉犯侵占遺失物罪，處罰金新臺幣壹萬元，如易服勞役，以
新臺幣壹仟元折算壹日。又犯詐欺取財罪，共貳拾壹罪，各處有
期徒刑參月，如易科罰金，均以新臺幣壹仟元折算壹日。有期徒
刑部分應執行有期徒刑壹年貳月，如易科罰金，以新臺幣壹仟元
折算壹日。
未扣案之犯罪所得新臺幣參萬肆仟壹佰伍拾柒元均沒收，於全部
或一部不能沒收或不宜執行沒收時，追徵其價額。
    事實及理由
一、本件除應於起訴書附表編號19所示消費金額「2007」更正為
    「2004」、起訴書附表編號4所示時間「15分」更正為「18
    分」，及於證據欄補充：「被告陳芳莉於本院審理時之自白
    」外，其餘之犯罪事實及證據均引用本件起訴書之記載（如
    附件）。
二、核被告分別就侵占行李箱部分，係犯刑法第337條之侵占遺
    失物罪；及就如起訴書附表編號1（包含2）、3至22部分，
    均係犯刑法第339條第1 項之詐欺取財罪。
三、起訴意旨雖認如起訴書附表編號1、2部分應屬數罪併罰，惟
    觀以如附表編號1、2之犯罪地點均在屈臣氏，刷卡時間間隔
    僅有3分鐘，顯見被告主觀上係基於單一之犯意，各行為間
    之獨立性極為薄弱，依一般社會健全觀念，難以強行分開，
    在刑法評價上，以視為數個舉動之接續實行，合為包括之一
    行為予以評價，較為合理，應認屬接續犯，僅論以一詐欺取
    財罪。被告所犯上開侵占遺失物罪、詐欺取財罪（如起訴書
    附表編號1、2僅構成1次詐欺取財罪，如起訴書附表編號3至
    22另構成20次詐欺取財罪），犯意各別，行為互殊，應分別
    論罪，併合處罰。爰審酌被告侵占告訴人遺失之行李箱，並
    盜刷告訴人之提款卡，顯欠缺尊重他人財產權之觀念，兼衡
    被告犯後坦承犯行，及其自陳大學畢業、離婚、罹患憂鬱症
    等一切情狀，分別量處如主文所示之刑，暨就判處有期徒刑
    部分定應執行刑，並分別就所處罰金及有期徒刑部分諭知易
    服勞役、易科罰金之折算標準。
四、被告變賣筆記型電腦後得款新臺幣（下同）6,000元，及被
    告侵占之現金500元，以及被告就如起訴書附表編號1至22所
    示詐欺取財犯行之犯罪所得共計27,657元，共計34,157元，
    雖未扣案，仍應依刑法第38條之1第1項前段規定宣告沒收之
    ，且依同條第3項規定，於全部或一部不能沒收或不宜執行
    沒收時，追徵其價額。再者，扣案之行李箱、登山鞋、書本
    、肉桂茶等物，均已經告訴人領回，依刑法第38條之1第5項
    之規定，自不予宣告沒收之。又未扣案之信用卡及提款卡等
    物，均遭被告任意丟棄，業據被告供承在卷，倘不能沒收，
    為進行價額認定估算，勢必先行確認原物之狀況，或有函詢
    各相關公司、機關以取得估算基礎之必要，過程即需耗費相
    當時日及訴訟資源，而上開物品屬動產，價值會隨時間經過
    折舊，縱嗣後順利予以沒收或追徵價額，所取得之利益應甚
    微量，故在本案中為宣告沒收、追徵價額進行之調查程序，
    與欲達成之目的顯不相當，不具實益，益難認具刑法上之重
    要性，是參酌刑法第38條之2第2項規定，爰均不予宣告沒收
    。
據上論斷，應依刑事訴訟法第273條之1第1項、第299條第1項前
段、第310條之2、第454條第2項，判決如主文。
本案經檢察官郭俊男提起公訴、檢察官黃慶瑋到庭執行職務
中　　華　　民　　國　　110 　年　　5 　　月　　13　　日
　　　　　　　　　刑事第十二庭  法　官　莊政達
以上正本證明與原本無異。
如不服本判決應於收受本判決後20日內向本院提出上訴書狀，並
應敘述具體理由。其未敘述上訴理由者，應於上訴期間屆滿後20
日內向本院補提理由書狀（均須按他造當事人之人數附繕本）「
切勿逕送上級法院」。 
  　　　　　　　　　　　　　　　書記官　歐慧琪
中　　華　　民　　國　　110 　年　　5 　　月　　13　　日
附錄本案論罪科刑法條：
中華民國刑法第337條
意圖為自己或第三人不法之所有，而侵占遺失物、漂流物或其他
離本人所持有之物者，處1萬5千元以下罰金。

中華民國刑法第339條
（普通詐欺罪）
意圖為自己或第三人不法之所有，以詐術使人將本人或第三人之
物交付者，處5年以下有期徒刑、拘役或科或併科50萬元以下罰
金。
以前項方法得財產上不法之利益或使第三人得之者，亦同。
前二項之未遂犯罰之。

【附件】
臺灣臺南地方檢察署檢察官起訴書
                                     110年度偵字第6305號
　　被　　　告　陳芳莉　女　52歲（民國00年0月00日生）
　　　　　　　　　　　　住○○市○區○○路○○○○0號之0
　　　　　　　　　　　　0
                        （現在法務部○○○○○○○○○○
                        ○執行）
　　　　　　　　　　　　國民身分證統一編號：Z000000000號
上列被告因詐欺等案件，已經偵查終結，認應提起公訴，茲將犯
罪事實及證據並所犯法條分敘如下：
　　　　犯罪事實
一、陳芳莉於民國110年1月4日22時23分，行經臺南市北區成功
    路郵局前，拾獲陳文珊所遺失之行李箱1只【內有登山鞋1雙
    、書本4本、肉桂茶6包、信用卡2張、提款卡2張、蘋果牌筆
    記型電腦1部及現金新臺幣（下同）500元等物】，竟意圖為
    自己不法之所有，將上開物品據為己有。於翌日即1月5日某
    時，在臺南市火車站附近，以6千元之代價，將上開筆記型
    電腦1部賣與不詳人士。於附表所示之時、地，陳芳莉意圖
    為自己不法之所有，基於詐欺之犯意，持上開陳文珊遺失之
    中國信託商業銀行股份有限公司（下稱中國信託銀行）信用
    卡，向附表所示之店員佯稱：欲以上開信用卡刷卡消費云云
    ，以此詐術使前開店員陷於錯誤，認為係本人持卡而同意其
    刷卡消費如附表所示之金額。嗣因陳文珊察覺上開信用卡遺
    失並遭盜刷而報警，經警調閱監視器錄影畫面，循線查悉上
    情。
二、案經陳文珊、中國信託銀行訴由內政部警政署鐵路警察局高
    雄分局移送偵辦。
　　　  證據並所犯法條
一、證據清單：
編號 證據名稱 待證事實  1 被告陳芳莉於警詢及偵查中之供述 被告於上開時、地，侵占告訴人陳文珊所遺失之行李箱1只，於附表所示時、地，盜刷上開信用卡等事實。  2 告訴人陳文珊於警詢之指訴 告訴人遺失上開行李箱1只，遭被告侵占，被告並持上開信用卡盜刷等事實。  3 告訴人中國信託銀行之代理人洪明瑞於警詢之指訴 被告持上開信用卡盜刷如附表所示之金額等事實。  4 臺南市北區成功路郵局前錄影翻拍照片 被告於上開時、地，侵占告訴人所遺失之行李箱1只等事實。  5 附表編號1、2屈臣氏錄影翻拍照片 被告持上開信用卡盜刷如附表編號1、2所示之金額等事實。  6 中國信託銀行客戶交易明細一覽表  被告於附表所示時、地，持用上開信用卡盜刷等事實。  7 內政部警政署鐵路警察局高雄分局扣押筆錄、扣押物品目錄表、贓物認領保管單、查獲照片 上開犯罪事實。 
二、核被告所為，係犯刑法第337條之侵占遺失物、第339條第1
    項之詐欺取財既遂等罪嫌。被告所犯上開23罪嫌（1次侵占
    遺失物罪、22次詐欺取財既遂罪），犯意個別，行為互殊，
    請分論併罰。被告上開犯罪所得，請依刑法第38條之1第1項
    前段、第3項之規定宣告沒收，如全部或一部不能沒收或不
    宜執行沒收時，追徵其價額。
三、依刑事訴訟法第251條第1項提起公訴。
　　此　致
臺灣臺南地方法院
中　　華　　民　　國　 110　　年　　3 　　月　　23　　日
　　　　　　　　　　　　　　　檢察官  郭  俊  男
本件證明與原本無異。
中　　華　　民　　國   110　  年  　3 　  月　  26  　日
                              書記官  林  子  敬
附表：
編號 時間 地點 店家 消費金額（元） 1 110年1月5日19時34分 臺南市○○區○○路000號 屈臣氏 568 2 110年1月5日19時37分 臺南市○○區○○路000號 屈臣氏 1276 3 110年1月6日13時01分 臺南市○區○○路○段000號 小北百貨 1694 4 110年1月6日14時15分 臺南市○區○○路000號 全聯 1270 5 110年1月6日16時15分 臺南市○區○○路○段0巷0號 小北百貨 507 6 110年1月6日17時12分 臺南市○區○○路○段000號 大潤發 1744 7 110年1月7日12時18分 臺南市○○區○○路000號 屈臣氏 3574 8 110年1月7日13時02分 臺南市○區○○路○段000號 大潤發 1323 9 110年1月8日17時45分 臺南市○區○○路000號 全家超商 790  10 110年1月11日19時22分 臺南市○區○○路000號 全家超商 915  11 110年1月13日09時55分 臺中市○區○○街00號 國光汽車客運台中轉運站 125  12 110年1月13日10時01分 臺中市○區○○街00號 全家超商 247  13 110年1月13日13時14分 臺南市○區○路000號 全家超商 489  14 110年1月16日18時33分 臺南市○區○○路000號 全家超商 502  15 110年1月18日15時58分 臺南市○○區○○路000號 屈臣氏 3828  16 110年1月19日16時37分 臺南市○區○○路000號 全家超商 799  17 110年1月21日18時31分 臺南市○○區○○路000號 屈臣氏 1882  18 110年1月22日19時17分 臺南市○區○○○路000號 全家超商 1075  19 110年1月24日11時32分 臺南市○區○○路○段00號 全聯 2007  20  110年1月25日18時57分 臺南市○區○○○路000號 全家超商 529  21 110年1月26日18時03分 臺南市○區○○○路00號 統一超商 968  22 110年1月27日18時27分 臺南市○區○○路000號 全家超商 1548 合計    27657